臺灣臺北地方法院民事判決　　　　　　100年度再易字第4號
再審原告　　張文范
　　　　　　張文東
再審被告　中國信託商業銀行股份有限公司
法定代理人　辜松
上列當事人間再審之訴事件，再審原告對於中華民國九十九年十
一月三十日本院九十九年度簡上字第三八○號確定判決，提起再
審之訴，本院判決如下：
    主  文
再審之訴駁回。
再審訴訟費用由再審原告負擔。
    理  由
一、本件再審原告於民國九十九年十二月八日收受本院九十九年
    度簡上字第三八○號確定判決書，並於一百年一月六日提起
    本件再審之訴，未逾民事訴訟法第五百條第一項規定之提起
    再審之訴應於三十日之不變期間內之規定，再審原告提起本
    件再審之訴，係屬合法，先予敘明。
二、再審原告起訴主張：
（一）再審被告持有再審原告於民國九十七年七月三十一日共同
      簽發之票載金額為美金一百五十萬元、未記載到期日之本
      票一紙（下稱系爭本票），經本院以九十八年度司票字第
      二０九０三號裁定准許就其中美金一萬七千九百六十三點
      四四元及自九十八年七月三十一日起至清償日止按年息百
      分之六之範圍內為強制執行，然再審原告簽發系爭本票是
      用於擔保訴外人Sino PrimeInternational Co.,Ltd（下
      稱Sino公司）及Federal Star International Co.,Ltd（
      下稱Federal公司）共同向再審被告申請出口押匯可簽發
      額度之擔保，然再審原告及上述二家公司均未向再審被告
      辦理貸款，再審被告亦無撥款紀錄，兩造間就系爭本票並
      無債權債務關係存在，再審原告爰訴請確認再審被告對於
      再審原告之上開本票債權並不存在。原審經審理結果，雖
      認系爭本票所擔保之範圍，除兩造所簽訂之貸款與擔保總
      約定書（下稱系爭擔保總約定書）之履行以外，亦包括
      Sino 公司於九十七年七月三十一日與再審被告香港分行
      所簽訂之金融交易總約定書（下稱系爭金融交易總約定書
      ）之履行，Sino公司或其授權之人即再審原告張文東及訴
      外人張儷憓得以口頭、書面對再審被告為各項交易之請求
      或指示再審被告於九十七年八月二十八日接獲張儷憓以傳
      真指示再審被告購買「7-12個月美元對人民幣選擇權合約
      」（下稱系爭契約），再審被告即依約進行交易，並於九
      十七年九月三日寄發「外匯選擇權交易確認書」，請Sino
      公司有權簽章之人簽回，遭該公司拒絕簽回，系爭契約到
      期後平倉，損失美金一萬七千九百六十三點四四元，再審
      被告因Sino公司違約，至生契約到期後之平倉損失美金一
      萬七千九百六十三點四四元，自得請求Sino公司賠償，且
      該項損失為Sino公司未履行系爭擔保總約定書所致，自屬
      系爭本票所擔保之範圍，而判決駁回再審原告之訴。然原
      確定判決有下列違誤之處，再審原告爰提起本件再審之訴
      。
（二）原審以再審被告業已提出訴外人張儷憓簽名之中國信託七
      至十二個月美元對人民幣選擇權合約、選擇權交易平倉損
      益表、交易單、外匯選擇權交易確認書、大量掛號郵件投
      遞證明書、下單簽回證明等件，即認定再審被告已依約進
      行選擇權交易，其中「大量掛號郵件投遞證明書」固得見
      有掛號郵件郵寄至Sino公司，然該掛號函件中究竟何文書
      或物品，再審原告於原確定判決審中非未予爭執，再審被
      告亦未能進一步舉證以實其說，是於毫無事證基礎下，原
      確定判決竟可逕予認定再審被告業已提供「與交易有關之
      報告與結單」予Sino公司確認，然於判決理由中並未詳述
      及認定之理由，自與民事訴訟法第二百二十二條第四項之
      規定不符，難謂非顯無判決不備理由之違誤。又原確定判
      決竟逕認再審被告業已提供與交易有關的報告與結單予
      Sino公司確認，而其於判決理由並未詳述其認定之理由，
      又再審被告所提交易紀錄（即再審被告所提出之選擇權交
      易平倉損益表），僅其自行製作之文書，其上並無任何經
      由Sino公司代表人或被授權人之簽名確認，而於再審被告
      未為舉證之前，原確定判決竟可逕行認定其為真正，且未
      於判決理由中詳述其認定之理由，亦具前述違反民事訴訟
      法第二百二十二條第四項之規定之事由，亦屬判決不備理
      由之違誤。
（三）原確定判決既未於判決理由中詳述其得心證之理由，竟以
      之為基礎，逕行認定再審被告確已依約進行選擇權交易之
      事實，然並未敘明其所依據之經驗法則或者論理法則，顯
      屬「不適用法規」之違誤。此外，如就足以影響於判決之
      重要證物，漏未審酌，亦得提起再審之訴，民事訴訟法第
      四百七十條亦規定甚詳。再審原告於原審已經主張系爭本
      票是用以擔保Sino公司及Federal公司與再審被告所簽貸
      款與擔保總約定書之履行，必再審原告據此請求再審被告
      撥款而屆期不能履約，始得據系爭本票主張權利。而再審
      被告另舉之金融交易總定約書僅為Sino公司與再審被告所
      屬香港分行所訂立，縱Sino公司有依前開總約定書所進行
      之外匯選擇權交易為平倉之義務，惟與Federal公司究屬
      無關，實難逕認金融交易總定約書亦在系爭本票之擔保範
      圍。原確定判決竟以貸款與擔保總約定書、金融交易總定
      約書及系爭本票均係於二００八年七月三十一日所簽，而
      忽略其簽訂是否均於同一空間、場所，自屬漏未斟酌，亦
      有判決不備理由之違誤。
（四）據此，本院九十九年度簡上字第三八０號確定判決有前揭
      再審事由，再審原告為此提起本件再審之訴，並聲明：原
      確定判決及原第一審判決應予廢棄；確認本院九十八年度
      司票字第二○九○三號裁定所載本票債權不存在。
三、本件未經言詞辯論，再審被告亦未提出書狀作何聲明或陳述
    。
四、按再審之訴顯無再審理由者，法院得不經言詞辯論，逕以判
    決駁回。民事訴訟法第五百０二條第二項定有明文。所謂顯
    無再審理由，係指針對再審原告所主張之再審原因，無須另
    經調查辯論，即可判定其不足以動搖原確定判決所為判斷結
    果而言。故同一待證事項如在前訴訟程序中業已調查明確，
    並經受訴法院根據該項調查結果達成實體上之法律判斷，且
    就該待證事項亦無其他未經斟酌之證據方法，即不容當事人
    執是提起再審之訴，求依再審程序更為無益之調查。
五、次按民事訴訟法第四百九十六條第一項第一款所謂適用法規
    顯有錯誤者，係指確定判決所適用之法規顯然不合於法律規
    定，或與司法院現尚有效及大法官會議之解釋，或本院尚有
    效之判例顯然違反者而言；至事實審法院認定事實錯誤、漏
    未斟酌證據或判決不備理由，雖得於判決確定前據為提起上
    訴之理由，究與適用法規顯有錯誤有別，當事人不得據以提
    起再審之訴。再審原告雖主張原審判決有前揭判決不備理由
    之違誤而提起本件再審之訴，然查，原審認定再審被告主張
    其於九十七年八月二十八日接獲張儷憓以傳真指示交易購買
    系爭契約時，即依約接受指示進行金融交易，復於九十七年
    九月三日寄發「外匯選擇權交易確認書」，請SINO公司有權
    簽章之人簽回，詎遭該公司拒絕簽回，系爭契約到期後平倉
    ，損失美金一萬七千九百六十三點四四元等情，業據再審被
    告提出張儷憓簽名之「中國信託7～12個月美元對人民幣選
    擇權合約」、選擇權交易平倉損益表、交易單、外匯選擇權
    交易確認書、大量掛號郵件投遞證明書、下單簽回證明等件
    為證，此觀諸原審即本院九十九年度簡上字第三八０號判決
    第六頁記載甚為明確，再審原告雖主張原審法院採用上開大
    量掛號郵件投遞證明書及選擇權交易平倉損益表以為證據，
    然未說明其足以證明前揭事實之理由，有上述判決不備理由
    之違誤，然依據上開說明，原審縱有認定事實錯誤、漏未斟
    酌證據或判決不備理由，雖得於判決確定前據為提起上訴之
    理由，究與適用法規顯有錯誤有別，再審原告據此提起本件
    再審之訴，尚非有據。
六、再按對於簡易訴訟程序之第二審確定終局裁判，如就足影響
    於裁判之重要證物，漏未斟酌者，亦得提起再審之訴或聲請
    再審，民事訴訟法第四百三十六條之七定有明文。而所謂「
    就足以影響於判決之重要證物漏未斟酌」，係指足以影響判
    決基礎之重要證物，雖在前訴訟程序業已提出，然未經確定
    判決加以斟酌者而言，或忽視當事人聲明之證據而不予調查
    ，或就依聲請或依職權調查之證據未為判斷，均不失為漏未
    斟酌，且以該證物足以動搖原確定判決基礎者為限；若於判
    決理由項下說明無調查之必要，或縱經斟酌亦不足影響判決
    基礎之意見，即與漏未斟酌有間，不得據為本條所定之再審
    理由。經查，再審原告雖主張原確定判決竟以系爭擔保總約
    定書及系爭金融交易總約定書及系爭本票均係於二００八年
    七月三十一日所簽，而忽略其簽訂是否均於同一空間、場所
    ，自屬足以影響判決之重要證物漏未斟酌，亦有判決不備理
    由之違誤等語。然依據上述說明，上開約定書及本票均已提
    出於原審以為證據而經原審法院予以審酌，即與民事訴訟法
    第四百三十六條之七所規定之要件即「就足以影響於判決之
    重要證物漏未斟酌」，並不相符；而判決縱有不備理由之處
    ，亦與適用法規顯有錯誤有別，前已述及，是再審原告主張
    原確定判決有前揭再審事由，亦非可採。
七、綜上所述，再審原告主張原確定判決有前揭再審事由，均非
    可採，再審原告執以提起本件再審之訴，顯無理由，爰依同
    法第五百零二條第二項規定，不經言詞辯論，逕以判決駁回
    之。
據上論結，本件再審原告之訴為無理由，依據民事訴訟法第五百
零二條第二項、第七十八條，判決如主文。
中    華    民    國   100    年    4     月    20    日
                  民事第四庭審判長  法  官  張瑜鳳
                                    法  官  林怡伸
                                    法  官  匡偉
以上正本係照原本作成。
本判決不得上訴。
中    華    民    國   100    年    4     月    20    日
                                    書記官  巫玉媛